【裁判字號】    99,消債更,28
【裁判日期】    990603
【裁判案由】    更生
【裁判全文】
臺灣桃園地方法院民事裁定            99年度消債更字第28號
聲  請  人
即  債務人  甲○○
上列聲請人因消費者債務清理事件聲請更生，本院裁定如下：
    主  文
債務人甲○○自中華民國九十九年六月八日下午五時起開始更生
程序。
命司法事務官進行本件更生程序。
聲請人保全處分之聲請駁回。
    理  由
一、按法院開始更生程序之裁定，應載明其年、月、日、時，並
    即時發生效力。次按法院裁定開始更生或清算程序後，得命
    司法事務官，進行更生或清算程序，必要時，得選任律師、
    會計師或其他適當之自然人或法人1 人為監督人或管理人。
    消費者債務清理條例第45條第1 項、第16條第1 項分別定有
    明文。
二、本件聲請意旨略以：聲請人負欠金融機構債務合計達新台幣
    （下同）3,883,856 元，消費者債務清理條例施行後，曾以
    書面向最大債權金融機構請求共同協商債務清償方案，惟因
    無法負擔最大債權金融機構提出之協商條件而不成立。聲請
    人為單親父親，尚須扶養17歲就讀高中二年級之女，目前每
    月需繳納房貸19,000元、償還無擔保債務13,141元，以聲請
    人每月31,000元之薪資收入，顯有不能清償債務之情事，且
    其無擔保或無優先權之債務總額未逾1,200 萬元，復未經法
    院裁定開始清算程序或宣告破產，爰向本院聲請更生等語。
三、經查：
    聲請人如聲請狀所載積欠第一銀行16,868元、上海銀行87,6
    17元、台北富邦銀行391,000 元、花旗銀行40,175元、遠東
    銀行57,669元、永豐銀行2,031,370 元、萬泰銀行695,000
    元、大眾銀行79,002元、中國信託銀行22,155元、慶豐銀行
    463,000 元，合計債務3,883,856 元，而其名下財產僅有房
    屋（門牌號碼：桃園縣桃園市○○里○○○街32巷6 號4 樓
    ，持分比例全部）、基地（地號：桃園市○○段2884地號，
    持分比例111/100,000 ）各1 筆、車輛1 台（車牌號碼：AC
    - 8906）、價值100,000 元之寶潔微生物科技有限公司股份
    等情，業據聲請人提出財團法人金融聯合徵信中心當事人查
    詢個人資料（信用報告）回覆書、財政部台灣省北區國稅局
    財產歸屬資料清單、聲請人之債權人清冊，足堪認定。據聲
    請人提出之財政部台灣省北區國稅局96、97年度綜合所得稅
    各類所得資料清單及其98、99薪資帳戶出入明細（本院卷第
    25頁以下）所示，聲請人於96年平均每月薪資為24,142元（
    289,702 元÷12＝24,142元，小數點以下四捨五入，下同）
    、97年平均每月薪資為22,694元（計算式272,325 元÷12＝
    22,694元），而98年、99年每月薪資收入則為31,000元。查
    聲請人稱其除房屋貸款以外之每月生活必要支出為10,576元
    （含伙食費3,600 元、水電費656 元、瓦斯費425 元、管理
    費1,120 元、電信費590 元、交通費1,200 元、牌照燃料稅
    993 元、保險費1,992 元），另負擔女兒陳瑾儀之扶養費4,
    000 元。就聲請人每月生活必要支出部分，僅較內政部公告
    之98年度台灣省平均每人每月生活之最低生活費9,829 元略
    高，應屬合理。而就聲請人長女陳瑾儀扶養費部分，稽聲請
    人所提全戶戶籍謄本（見本院卷第21頁），該女82年8 月19
    日出生，年僅16歲，應屬民法1117條第1 項所定不能維持生
    活而無謀生能力之受扶養人無疑，惟其未成年且生活單純，
    並由聲請人監護，其基本生活費與一般成年人應不相同，茲
    參酌社會救助法第4 條第2 項之規定，應以內政部公告之98
    年度台灣省平均每人每月生活之最低生活費9,829 元之百分
    之60核定聲請人子女之最低生活費為5,897 元（計算式：9,
    829 元×60％＝5,897 元）。又衡聲請人之前配偶劉淑華對
    未成年之女陳瑾儀之扶養義務，並不因與聲請人離婚而受影
    響，此民法第1116條之2 規定甚明，故前述聲請人長女陳瑾
    儀之扶養費用應由聲請人負擔之部分，經與其前配偶共同分
    攤後，即以每月2,949 元計（計算式：5,897 元÷2 ＝2,94
    9 元），方為妥適。
四、據上，聲請人現每月薪資為31,000元，扣除聲請人之日常生
    活支出及扶養費共計13,525元（計算式：10,576+2,949=13,
    525 ）後，僅有餘額17,475元（計算式：31,000元-13,525
    元=17,475 元）可供清償債務。參諸聲請人之無擔保債權最
    大債權人萬泰商業銀行於本院訊問期日提出之還款條件為10
    0 期、0 利率（見本院卷第81頁），以無擔保債務1,896,85
    6 元計算（見本院卷第19頁），聲請人每月還款金額約為18
    ,967元（計算式：1,896,856 元÷100=18,967元），已超過
    聲請人每月清償債務之能力，此猶未計入聲請人之有實物擔
    保債務每月尚應還款18,044元（見本院卷第81頁）。綜上所
    述，聲請人陳其應有不能清償債務之事實，實屬無訛，且本
    件另查無聲請人有消費者債務清理條例第6 條第3 項、第8
    條或第46條各款所定駁回更生聲請之事由存在，則其聲請更
    生，應屬有據，並依首揭規定命司法事務官進行本件更生程
    序，爰裁定如主文第1 項、第2 項。另按法院就更生或清算
    之聲請為裁定前，得因利害關係人之聲請或依職權，以裁定
    為保全債務人財產、限制債權人對於債務人行使債權，及停
    止對於債務人財產強制執行程序之保全處分，消費者債務清
    理條例第19條第1 項第1 、2 、3 款定有明文，又消費者債
    務清理條例第48條第2 項規定，法院裁定開始更生程序後，
    對於債務人不得開始或繼續訴訟及強制執行程序。本件聲請
    人雖另外聲請保全處分，惟本院既准予更生之聲請，揆諸前
    揭條文規定，對債務人之訴訟及強制執行程序即受限制，因
    此顯無再予裁定保全處分之必要，故聲請人此部分保全處分
    之聲請，應予駁回，爰裁定如主文第3 項所示。
中    華    民    國    99    年    6     月    3     日
              民事第一庭    法      官  郭俊德
正本係照原本作成。
本件不得抗告。
中    華    民    國    99    年    6     月    7     日
                            書  記  官  黃澧

司法院資訊處製作；財團法人民間司法改革基金會備份。
